【裁判字號】    88,訴,1978
【裁判日期】    890106
【裁判案由】    誣告
【裁判全文】
臺灣板橋地方法院刑事判決                        八十八年度訴字第一九七八號
    公  訴  人  臺灣板橋地方法院檢察署檢察官
    被      告  甲○○
右列被告因誣告案件，經檢察官提起公訴〔八十八年度偵字第九八四三號〕，本院判
決如左：
    主  文
甲○○意圖他人受刑事處分，向該管公務員誣告，處有期徒刑捌月，緩刑肆年。
    事  實
一、甲○○明知票號ＡＲ0000000號、ＡＲ0000000號、付款人同為中
    華商業銀行松江分行〔下稱中華商銀〕、發票人同為王文束、發票日依序為民國
    〔下同〕八十七年九月二十日、同年月三十日、票面金額同為新台幣〔下同〕捌
    萬玖仟陸佰元之支票貳紙，係其於八十七年八月二十四日下午，在臺北縣永和市
    ○○路三三二巷二十號七樓居處，給付與乙○○充曾某承包其位於上開處所之房
    屋整修工程款，竟基於意圖使乙○○受刑事處分之單一誣告犯意，先於八十七年
    九月初，向不知情之王文束謊稱上開支票遺失，利用不知情之王文束於「八十七
    年九月十一日」填具上開支票之「票據掛失止付通知書」、「遺失票據申報書」
    後，於八十七年九月十四日，在中華商銀營業處所，以「票據掛失止付通知書」
    謊報上開支票『遺失』，以「遺失票據申報書」，請求臺北市政府警察局、臺北
    縣警察局協助偵查侵占遺失物罪嫌，甲○○繼於八十七年九月十九日，向臺北市
    政府警察局信義分局刑事組員警指訴上開支票係乙○○所竊得即訴稱「我可以肯
    定支票是乙○○偷的」、「我要提出告訴」等，而向該管公務員誣告乙○○犯竊
    盜罪。
二、案經乙○○訴請臺灣板橋地方法院檢察署檢察官偵查起訴。
    理  由
一、訊據被告甲○○，矢口否認右揭犯行，辯稱：「我這票實際是遺失，我總共開五
    張，我有說三張是遺失，兩張是工程款有問題，我有給告訴人〔指乙○○〕現金
    ，但告訴人沒有還我票」、「沒有〔要誣告告訴人－乙○○〕」、「我是公務人
    員，在消防公會作總幹事，支票跟〔？〕二張放在一起，我到八樓拿錢來跟告訴
    人換，是八十七年八月二十四日跟他〔告訴人〕換的，我錢是跟黃敏雄借的，十
    七萬多，我也給他尾數，十萬元的支票，我也是從告訴人那找到的，我也有跟告
    訴人說如果有，要還我，他〔告訴人〕說沒有，我才去警察局告」、「我止付的
    總共三張，其中貳張由告訴人轉出的」、「〔支票〕我背書的  後來我上樓拿現
    金給他〔告訴人〕，但他沒有還我票」、「〔拿現金換支票〕只有我跟告訴人而
    已，沒有其也可證明，當天是告訴人要現金，所以我才拿現金給他」、「我真的
    票不見了」〔均參見本院八十八年十二月二十九日審判筆錄〕。惟查：
    〔一〕右揭事實，業據告訴人乙○○指訴歷歷，並有估價單影本三紙、被告致告
          訴人之永和永貞郵局存證信函第０二八八號影本、事實欄所示支票影本、
          臺灣臺北地方法院檢察署八十七年度偵字第二五三四九號竊盜案傳喚『被
          告』乙○○之刑事傳票影本〔附偵卷第三頁至第十頁〕、臺灣臺北地方法
          院檢察署八十七年度偵字第二五三九四號起訴書〔附偵卷第二十一頁、第
          二十二頁〕、臺灣臺北地方法院八十八年度易字第一二九０號刑事判決、
          臺灣高等法院八十八年度上易字第三三六三號刑事判決〔附偵卷第五十二
          頁至第五十七頁〕、被告甲○○八十七年十一月十九日、同年十一月二十
          五日之警訊筆錄影本〔附偵卷第五十八頁至第六十二頁〕等足資佐證。
    〔二〕查事實欄所示支票貳紙，係被告於「八十七年八月二十四日」交付告訴人
          乙○○，業據告訴人乙○○指訴歷歷，並有前述事證足佐，且查：被告致
          告訴人之永和永貞郵局存證信函第０二八八號載明：「本人除了尚有伍萬
          元之餘額之外，其餘工程款均已以現金、『即期支票』及『短期支票』結
          清」〔參見偵卷第六頁正、反面〕，既載明持以結清者有『即期支票』及
          『短期支票』，已見被告交付告訴人之支票『非僅壹紙』。又被告具狀陳
          明「前二次付款」即「八十七年七月二十日」、「八十七年八月四日」「
          全數用『現金』支付〔參見被告於八十八年十二月二十九日所具答辯狀〕
          ，據此，上開存證信函所言之『即期支票』及『短期支票』，應係雙方於
          「八十七年八月二十四日」第三度結帳時，被告交付與告訴人之支票。據
          被告於臺灣高等法院八十八年度上易字第三三六三號刑事案件之陳述，當
          日交付告訴人乙○○之支票有「發票日八十七年八月二十五日、票面金額
          壹拾萬元」、「發票日同年十一月十日、票面金額萬仟元」等支票〔
          參見偵卷第五十五頁反面〕，上開存證信函係於「八十七年九月四日」署
          發，署發之際，上開「發票日八十七年八月二十五日、票面金額壹拾萬元
          」，早經屆期，實無從辦理止付，「發票日同年十一月十日、票面金額
          萬仟元」之支票，係被告於結算後逕自付與水電工陳文章，有臺灣高等
          法院上開判決足佐〔參見偵卷第五十六頁反面〕，據此，苟被告於八十七
          年八月二十四日結帳之際，僅交付面額壹拾萬元、參萬參仟元之支票與告
          訴人乙○○、水電工陳文章，於被告署發存證信函之時，告訴人手上實無
          任何『未兌現』之支票，至愚之人亦不致在存證信函內稱欲「將所開立之
          『未到期支票』全部給予止付」〔參見偵卷第七頁正面〕，事實欄所示之
          支票，應係被告交付告訴人，而非告訴人乙○○竊盜，此其一。被告於存
          證信函載明「請於本人發函『七』日內出面解決，否則將所開立之『未到
          期支票』全部給予止付」〔參見偵卷第七頁正面〕，被告係於八十七年九
          月『四』日署發存證信函，其委由不和情之王文束填載「票據掛失止付通
          知書」、「遺失票據申報書」，填載之日期正是『七』日後之『八十七年
          九月『十一』日〔參見偵卷第六十五頁正、反面、第六十八頁正、反面〕
          ，上開存證信函所指止付之票據，應係事實欄所示之貳紙票據，益見事實
          欄所示支票確係被告交付告訴人，而非告訴人乙○○竊盜，此其二。本院
          質被告以「如何證明你用現金來換的支票？」，答稱：「只有我跟告訴人
          〔乙○○〕而已，沒有其他可證明」〔參見本院八十八年十二月二十九日
          審判筆錄〕，未便據所辯前情為有利於被告之認定。
    〔三〕事實欄所示支票，係被告交付告訴人乙○○充曾某承包其位於上開處所之
          房屋整修工程款，交付前開支票與乙○○為被告『親身經歷』之事實，乃
          被告竟於八十七年十一月十九日警訊時供稱：「至於這張掛失的支票〔指
          事實欄所示支票〕，確實在家裡不見的，...，我可以『肯定』支票是曾
          順錦偷的」、「我要提出告訴」〔參見偵卷第五十九頁反面〕，同年十一
          月二十五日警訊時供稱：「我可以肯定是乙○○偷了這『三張』支票」、
          「我要對乙○○提出竊盜罪告訴」〔參見偵卷第六十一頁反面、第六十二
          頁正面〕，『堅指』告訴人乙○○犯竊盜罪，益見被告確有虛構事實誣告
          乙○○犯竊盜罪之故意，所指訴乙○○竊盜案件，業經臺灣臺北地方法院
          八十八年度易字第一二九０號刑事判決「乙○○無罪」，上訴後經臺灣高
          等法院八十八年度上易字第三三六三號刑事判決「上訴駁回」，有上開判
          決足參〔附偵卷第五十二頁至第五十七頁〕，被告自有誣告罪責。
    〔四〕事實欄所示支票之「票據掛失止付通知書」、「遺失票據申報書」，係於
          「八十七年九月十一日」填寫，而於『八十七年九月十四日』，以「票據
          掛失止付通知書」謊報上開支票『遺失』，以「遺失票據申報書」，請求
          臺北市政府警察局、臺北縣警察局協助偵查侵占遺失物罪嫌，有止付通知
          書收件章足佐〔參見偵卷第六十五頁正、反面、第六十八頁正、反面〕，
          爰補正如事實欄。
    〔五〕本件事證明確，所辯核係犯後圖卸之詞，被告之右開犯行，堪予認定。
二、按刑法第一百六十九條第一項之誣告罪與同法第一百七十一條第一項之未指定犯
    人誣告罪，其間之差異僅在後者『未指定犯人』一節，行為人若基於單一之誣告
    犯意，先未指定犯人誣告，繼再明指所告者為何人，即已該當於刑法第一百六十
    九條第一項之誣告罪之構成要件，仍僅論以刑法第一百六十九條第一項之誣告罪
    。核被告所為，係犯刑法第一百六十九條第一項之誣告罪。被告利用不知情之王
    文束犯罪，為間接正犯。爰審酌被告犯罪之動機、目的、手段、所生危害及犯罪
    後之態度等一切情狀，量處如主文所示之刑。此外被告未曾受有期徒刑以上刑之
    宣告，有台灣高等法院檢察署刑案紀錄簡覆表乙件在卷可稽，經此教訓後，應知
    警惕，當無再犯之虞，本院因認對其所宣告之刑，以暫不執行為適當，爰併予宣
    告緩刑肆年，以勵自新。
據上論斷，應依刑事訴訟法第二百九十九條第一項前段，刑法第一百六十九條第一項
、第七十四條第一款，判決如主文。
本案經檢察官曾文鐘到庭執行職務
中      華      民      國      八十九      年     一     月    六      日
                                      臺灣板橋地方法院刑事第一庭
                                          法  官  陳  福  來
右正本證明與原本無異
如不服本判決應於送達後十日內向本院提出上訴狀
                                          書記官  陳  春  銘
中      華      民      國      八十九      年     一     月   十一     日
附錄本案論罪科刑法條全文：
刑法第一百六十九條：
意圖他人受刑事或懲戒處分，向該管公務員誣告者，處七年以下有期徒刑。
意圖他人受刑事或懲戒處分，而偽造、變造證據，或使用偽造、變造之證據者，亦同
。


司法院資訊處製作；財團法人民間司法改革基金會備份。
